臺灣高等法院刑事判決
                                   106年度上訴字第2892號
上  訴  人
即  被  告  楊玉銓



選任辯護人  張慶林律師
            吳孟勳律師
上列上訴人因違反公司法等案件，不服臺灣新北地方法院105年
度訴字第707號，中華民國106年8月16日第一審判決（起訴案號
：臺灣臺北地方檢察署105年度偵字第5897號、104年度偵字第15
831號），提起上訴，本院判決如下：
    主  文
原判決撤銷。
楊玉銓犯公司法第九條第一項前段之未繳納股款罪，處拘役伍拾
日，如易科罰金，以新臺幣壹仟元折算壹日。 
    事  實
一、楊玉銓於民國99年5月間擔任址設新北市○○區○○路000號9樓
    金銀島科技股份有限公司（下稱金銀島公司）之董事（原持
    股170萬股），為公司第8條第1項所規定之公司負責人。明
    知公司對於應收之股款應確實收足，如股東未實際繳納股款
    ，公司負責人不得以文件表明已收足，竟於99年6月1日將增
    資款新臺幣（下同）1,000萬元以匯款方式存入金銀島公司
    設於聯邦商業銀行（下稱聯邦銀行）帳號000000000000號帳
    戶內（下稱聯邦銀行帳戶），以持該存摺影本充作股款收足
    證明，旋於99年6月7日轉出，未用於金銀島公司之經營，再
    於99年6月11日委由不知情之會計師事務所人員填製公司變
    更登記申請書，併同股東臨時會議事錄、董事會議事錄、董
    事會簽到簿、存摺影本等申請資料，表示金銀島公司應收股
    款均已收足，向臺北縣政府（已改制新北市政府，下稱新北
    市政府）辦理金銀島公司之修正章程、增資發行新股等變更
    登記而行使之，使新北市政府承辦公務員形式審核後，將金
    銀島公司增資1,000萬元，及楊玉銓持股增加為270萬股之不
    實事項，登載於職務上所掌之「股份有限公司變更登記表」
    ，足以生損害於陳和錦及主管機關對於公司登記管理及資本
    額審核之正確性。
二、案經陳和錦訴由臺北市政府警察局文山第二分局報告臺灣新
    北地方檢察署檢察官偵查起訴。
    理  由
一、有罪部分：
  ㈠證據能力方面：
  ⒈被告以外之人於審判外之言詞陳述，除法律有規定者外，不
    得作為證據，刑事訴訟法第159條第1項定有明文。查證人陳
    和錦及張錦洲於警詢筆錄之陳述，均為被告楊玉銓以外之人
    於審判外之言詞陳述，復經被告之選任辯護人爭執上開筆錄
    之證據能力，故依刑事訴訟法第159條第1項之規定，對被告
    無證據能力。其餘本件判決所引之被告以外之人於審判外陳
    之證據能力，檢察官與被告及其辯護人均無爭執（本院卷一
    第99～102、453頁、卷二第196、197頁），迄於本院言詞辯
    論終結時，復未聲明異議，經本院審認結果，上開證據均無
    違法取得或證明力明顯偏低之瑕疵，以之作為證據應屬適當
    ，依刑事訴訟法第159條之5之規定，認有證據能力。
　⒉本判決下列認定事實所引用之非供述證據，並無證據證明係
    公務員違背法定程序取得之證據，且與本件待證事實具有關
    聯性，均得作為證據。
  ㈡認定犯罪事實所憑證據及理由： 
    上開犯罪事實，業據被告楊玉銓於偵查、原審及本院審理時
    均坦白承認（他字第1133號卷第59頁、偵字第15831號卷第4
    7頁背面、原審訴字卷一第30頁、本院卷二第203頁），並有
    聯邦銀行帳戶交易明細、聯邦銀行傳票在卷可稽（偵字第15
    831號卷第85、100～101頁），被告自白應與事實相符，堪予
    採信。
  ㈢論罪：
  ⒈被告行為後，刑法第214條於108年12月25日修正公布，同年
    月27日生效。惟按刑法條文雖經修正，但若僅屬單純之文字
    修飾，或將實務見解或法理明文化，而不涉及刑罰之輕重、
    構成要件之變更，或其他有利、不利於行為人之情形者，即
    無庸依刑法第2條第1項之規定比較新舊法，而應依一般法律
    適用原則，適用「裁判時法」處斷（最高法院95年11月7日
    第21次刑事庭會議決議可供參照）。此次修正係依刑法施行
    法第1條之1第2項本文規定將罰金數額提高為30倍，修正前
    後該等罪名法定罰金刑之輕重相同，對被告而言尚無利與不
    利之情，尚非刑法第2條第1項所指之法律變更，即應依一般
    法律適用原則，適用裁判時法。
　⒉按修正前公司法第7條規定，公司之設立、變更或解散之登記
    或其他處理事項，由中央主管機關或委託地方主管機關審核
    之。該條文於90年11月12日修正為「公司申請設立、變更登
    記之資本額，應先經會計師查核簽證；其辦法，由中央主管
    機關定之。」另修正前公司法第412條第2項關於「主管機關
    對於前項之申請，應派員檢查，並得通知公司限期申復。」
    及修正前公司法第419條第2項關於「前項第四款、第五款所
    列事項，如有冒濫或虛偽者，主管機關應通知公司限期申復
    ，經派員檢查後得裁減或責令補足。」等規定，均於90年11
    月12日修正時，予以刪除；並將第9條第4項修正為「公司之
    設立或其他登記事項有偽造、變造文書，經裁判確定後，由
    檢察機關通知中央主管機關撤銷或廢止其登記。」依修正後
    規定觀之，除縮小第7條之範圍外，並將「公司申請設立、
    變更登記之資本額」事項，改由會計師負責查核簽證，及將
    應派員檢查等相關規定刪除。至於修正後公司法第388條雖
    仍規定「主管機關對於公司登記之申請，認為有違反本法或
    不合法定程式者，應令其改正，非俟改正合法後，不予登記
    。」然僅形式上審查其是否「違反本法」或「不合法定程式
    」而已，倘其申請形式上合法，即應准予登記，不再為實質
    之審查。且公司之設立或其他登記事項如涉及偽造、變造文
    書時，須經裁判確定後，始撤銷或廢止其登記。則行為人於
    公司法修正後辦理公司登記事項，如有明知為不實之事項，
    而使公務員登載於職務上所掌之公文書，足以生損害於公眾
    或他人者，即有刑法第214條之適用（最高法院96年度第5次
    刑事庭會議決議意旨參照）。查被告於本案發生時係金銀島
    公司之董事，依公司法第8條第1項規定，為公司負責人，核
    被告所為，係犯刑法第214條之使公務員登載不實文書罪、
    公司法第9條第1項之未繳納股款罪。
　⒊被告利用不知情之廣達會計師事務所人員持向新北市政府辦
    理公司變更登記，及使承辦之公務員為不實之登載，為間接
    正犯。
　⒋被告基於不欲實際繳納公司股款，而為完成公司增資登記之
    目的，虛偽以申請文件表明收足股款，使公務員登載不實，
    以一行為觸犯上開2罪名，為想像競合犯，應依刑法第55條
    規定，從一重之公司法第9條第1項前段之未繳納股款罪處斷
     。
二、不另為無罪諭知部分： 
　㈠公訴意旨另以：被告明知金銀島公司未於99年5月26日上午10
    時及同日下午2時召開股東臨時會與董事會，且公司辦理現
    金增資變更登記時，對於股東之股款應實際繳納，股東未實
    際繳納者，不得以申請文件表明收足，竟基於行使業務上登
    載不實文書、使公務員登載不實及違反公司法之犯意，於不
    詳時地，偽造金銀島公司前述2會議主席均為董事長洪月娥
    （業經檢察官另為不起訴處分），楊玉銓則擔任會議記錄人
    ，並於股東臨時會會議紀錄（下稱本案股東臨時會議事錄）
    ，虛偽記載全體股東均出席並無異議決議通過將金銀島公司
    章程所定資本額由4,000萬元修正為5000萬元，及增資發行
    新股1,000萬元等之不實內容；嗣偽簽董事陳和錦之姓名於
    前述董事會簽到簿（下稱本案簽到簿），偽造該董事會議事
    錄（下稱本案董事會議事錄），並於該議事錄上虛偽記載楊
    玉銓、陳和錦及洪月娥等3位董事全數出席並一致決議增資
    發行新股1,000萬元之不實內容，再於同年6月11日委由不知
    情之會計師事務所人員填製公司變更登記申請書，併同前開
    不實文書、存摺影本等申請資料，表明金銀島公司應收股款
    均已收足，向臺北縣政府（已改制新北市政府）辦理金銀島
    公司之修正章程、增資發行新股等變更登記而行使之，使不
    知情承辦公務員審查認為形式要件均已具備，而核准前開公
    司之變更登記，並登載於職務上所掌之公司登記簿，足以生
    損害於陳和錦及主管機關對於公司登記管理及資本額審核之
    正確性。因認此部分被告另涉犯刑法第216條、第215條之行
    使業務上登載不實文書罪嫌、同法第214條之使公務員登載
    不實罪嫌。
　㈡按犯罪事實應依證據認定之，無證據不得認定犯罪事實，又
    不能證明被告犯罪者，應諭知無罪之判決，刑事訴訟法第15
    4條第2項、第301條第1項分別定有明文。刑事訴訟法第161 
    條第1 項亦規定，檢察官就被告犯罪事實，應負舉證責任，
    並指出證明之方法，是檢察官對於起訴之犯罪事實，應負提
    出證據及說服之實質舉證責任，倘其所提出之證據，不足為
    被告有罪之積極證明，或其指出證明之方法，無從說服法院
    以形成被告有罪之心證，基於無罪推定之原則，自應為被告
    無罪判決之諭知，有最高法院92年台上字第128號判例要旨
    可參。又告訴人之指訴，係以使被告受刑事訴追為目的，是
    其陳述是否與事實相符，仍應調查其他證據以資審認，最高
    法院亦著有52年台上字第1300號判例。
　㈢公訴意旨認被告另涉犯前開罪嫌，係以被告於偵查中之供述
    、告訴人陳和錦之指述、證人張錦洲、劉冠麟、周佩妏、廣
    達會計師事務所職員楊雅婷等人於偵查中之證述、本案股東
    臨時會議事錄、董事會議事錄及簽到簿、99年6月11日變更
    登記申請書、99年7月7日股份有限公司變更登記表等為據。
    訊據被告固承認有保管關於金銀島公司銀行領款專用之大小
    章，及在本案簽到簿上簽署自己之姓名等事實，惟堅決否認
    有使公務員登載不實文書等犯行，辯稱：本案股東臨時會議
    事錄、董事會議事錄不是伊製作的，是張錦洲製作，金銀島
    公司登記所用之公司及董事長印章（俗稱公司大小章）亦為
    張錦洲保管。伊以為公司的股東已取得要增資之共識，為了
    辦理增資，需要會議記錄，故才在本案簽到簿上簽自己的姓
    名上，但其上「陳和錦」之簽名則非伊所簽。金銀島公司辦
    理增資之目的，係因陳和錦為獲得銀行較佳之貸款條件，以
    便購置桃園縣桃園市（現改制為桃園市○○區○○○○路00號1至3
    樓，因此，經各股東同意後才進行增資，事實上公司也確實
    辦理增資，故本案股東臨時會議事錄、董事會議事錄未生損
    害於公眾或他人等語。經查：
　⒈被告有在會議名稱「金銀島科技股份有限公司董事會議」之
    本案簽到簿之出席人員之簽名欄上簽名之事實，業據被告承
    認（原審訴字卷一第31頁），而該簽到簿出席人員之簽名欄
    上「楊玉銓」之簽名與被告於本院準備程序筆錄之簽名相符
    ，有該簽到簿及本院準備程序筆錄在卷可參（他字第1133號
    卷第6頁、本院卷一第103頁），固可認定。惟因本案股東臨
    時會議事錄、董事會議事錄其上並無任何人之簽名，其上「
    記錄：楊玉銓」係由電腦打字印上，故任何人均可製作，而
    被告既否認為其製作，自難僅以被告有在簽到簿上簽名，即
    認定係被告所製作。
　⒉證人即告訴人陳和錦於偵查中證稱：伊認為金銀島公司增資
    之程序係由被告主導，因為張錦洲在向伊報告時，都提到是
    被告在主導等語（他字第1133號卷第90頁背面）；另於原審
    審理中證稱：伊投資金銀島公司，知道被告在金銀島公司擔
    任財務會計，但不知道99年5月26日召開股東臨時會、董事
    會，也不知道開會的內容，本案簽到簿上的簽名也不是伊的
    ，伊是後來金銀島公司有問題，銀行通知伊要負保證人責任
    ，經瞭解才知道有假增資、股東會等事，且增資1,000萬元
    ，實際上沒有增資，等於減損公司的權益，剝奪伊董事的表
    決權等語（原審訴字卷一第191、193～194頁）。依告訴人陳
    和錦之證述可知，告訴人所知金銀島公司增資之事，係聽張
    錦洲之言（張錦洲之言未必可採，詳後述），且係於事後才
    知悉未召開股東臨時會及董事會之事，故其根本不知上開2
    會議之議事錄究由何人製作，從而尚難以證人陳和錦之證詞
    據以認定被告有偽造本案臨時股東會議事錄、董事會議事錄
    、簽名簿之事實。
　⒊再從金銀島公司將本案股東臨時會議事錄、董事會議事錄、
    簽名簿請會計師事務所向主管機關申請核准之流程觀之：
　⑴本案股東臨時會議事錄、董事會議事錄下方均蓋有金銀島公
    司章及董事長「洪月娥」之印文，本案簽到簿上亦蓋有金銀
    島公司章。但證人即時任金銀島公司董事長洪月娥於警詢時
    陳稱：公司實際大股出資人為告訴人，建議以公司名義向銀
    行貸款，所以告訴人主導公司之增資案，目的係向銀行貸款
    ，後來也因此向銀行申貸成功1億餘元。因為伊當時負責公
    司上海業務，故於98年8月14日簽立委託保管書，將公司大
    小章交付公司監察人張錦洲保管。復因99年5月26日，伊與
    被告、告訴人無法同時出席會議，故由告訴人主導以電話聯
    絡後取得決議共識，並再補做本案股東臨時會議事錄、董事
    會議事錄，而上開議事錄有公司大、小章，所以認為應係由
    張錦洲補做等語（他字第1133號卷第22頁背面、23頁）。於
    原審審理中亦證稱：金銀島公司要成立時，即設定伊要開發
    大陸地區之業務，成立後因張錦洲為監察人，故將公司大小
    章委託他，之後的增資也是由張錦洲向伊報告等語（原審卷
    一第123頁），均證稱因到大陸地區工作，故將公司大小章
    交付張錦洲保管之事實。
  ⑵證人張錦洲於警詢及104年5月14日偵訊時亦承認有於98年8月
    14日受洪月娥之委託，保管公司大小章等語（他字第1133號
    卷第29、58頁）。雖證人張錦洲另證述：當時公司尚在籌備
    階段，有註明是聯邦銀行專用的大小章，之後於翌日交給被
    告；本案股東臨時會及董事會均未真實召開；當時被告告訴
    伊因公司要上市上櫃，並與告訴人都更合作，所以要將公司
    增資成資本額5,000萬元以上，並要伊向會計師事務所詢問
    需要哪些資料，經詢問後，會計師事務所給伊簽到簿，伊拿
    給被告，請她拿給相關人員簽名，之後被告將已簽好名之簽
    到簿交給伊，伊再交給會計師事務所。至於股東臨時會及董
    事會議事錄之內容，係由被告與會計師事務所自行溝通等語
    （他字第1133號卷第28頁背面～29、57頁背面～58頁），表示
    係被告告訴其公司要上市上櫃，並請其去詢問會計師事務所
    。惟其於104年11月16日偵查時證稱：增資是周人蔘向伊及
    劉冠麟說要把金銀島公司朝向上市上櫃，並要伊詢問會計師
    如何辦理增資等語（偵字第15831號卷第46頁背面），已改
    稱告知公司要上市上櫃及要其去詢問會計師事務所的人是周
    人蔘。經檢察官以警詢筆錄質疑所述究係被告或周人蔘要其
    詢問會計師事務所時，其改稱：周人蔘提到增資的事情之後
    ，還有與周人蔘及被告到公司開過會，因為當時被告是金銀
    島公司財務長，有關於增資金的調取及增資文件的準備。被
    告也告訴伊要去詢探會計師，故才會為警詢之陳述等語（同
    上頁），所述前後不一，已有可疑。又證人張錦洲確曾保管
    金銀島公司大小章之事實，有其於98年8月14日書立之保管
    書附卷可稽（他字第1133號卷第34頁）。該保管書記載：「
    本人保管金銀島科技股份有限公司大小章、存摺（聯邦銀行
    ），特立此書，以茲證明。」等語，僅存摺有註記是聯邦銀
    行，公司大小章並未註記，且證人洪月娥亦證述將公司大小
    章交付張錦洲，則保管公司大小章之人應為張錦洲。而公司
    大小章係用於重要文件上，故洪月娥將之交予張錦洲保管時
    ，方慎重地請張錦洲書立保管書。如證人張錦洲陳稱將大小
    章交付被告，則自己已有前例可循，理應會謹慎地請被告書
    立保管書或留下其他證明，但張錦洲並未提出證明，故其所
    述是否屬實，誠有疑義。
　⑶證人即處理本件增資案之廣達會計師事務所人員楊雅婷於偵
    查中證稱：伊與金銀島公司的對應窗口就是張錦洲，張錦洲
    常就金銀島公司帳務問題與事務所聯繫。伊不記得是否有看
    過被告，伊之事務所從一開始接金銀島公司的案子時，即由
    張錦洲與事務所聯絡對應，直至由另一位20餘歲之男子替代
    為止。本案金銀島公司辦理增資及變更登記，亦應是由張錦
    洲來提供相關資料，且一般來說，既然是張錦洲來當此業務
    的聯絡人，相關空白表格就會交給他，由他帶回去給相關的
    人士簽名，再由他來交回這些表格。一開始事務所就會將會
    議議事錄範本交給業務承辦人員即張錦洲，如果他們不會寫
    可以打電話來詢問，所以就伊經驗上沒有發生過繳交董事會
    簽到簿後，再跟公司的人討論會議事錄要如何記載，再嗣後
    作成紀錄等語（他字第1133號卷第80頁背面～81頁），依楊
    雅婷之證述，金銀島公司是由張錦洲負責與廣達會計師事務
    所聯繫，故本案金銀島公司增資時，亦應由張錦洲負責，對
    於被告則未有印象；且就製作簽到簿及議事錄之順序，楊雅
    婷所述較節省勞買而符合常理，是證人楊雅婷之證述係有利
    於被告，而不利於張錦洲。
  ⑷因此，由證人洪月娥、張錦洲、楊雅婷之證詞及張錦洲所立
    保管書綜合判斷，均無法證明本案股東臨時會議事錄、董事
    會議事錄係被告所製作，亦無法證明其有偽造本案簽到簿上
    「陳和錦」之署名。
　⒋證人劉冠麟於偵查中證稱：被告是擔任金銀島公司的財務長
    ，有關錢的部分均由被告掌控，公司大小章都在被告身上。
    公司要用錢時，都要被告蓋用大小章在相關提款單據上才能
    領款等語（偵字第15831號卷第31頁背面），固證稱被告有
    保管金銀島公司之大小章。惟本案股東臨時會議事錄、董事
    會議事錄、簽到簿所蓋用金銀島公司之大小章印文（他字卷
    第1133號卷第4、5、6頁）與本案辦理增資時，被告將增資
    款項匯入聯邦銀行俟又匯出之聯邦銀行傳票上之印文字型並
    不相符（偵字第15831號卷第100、101、102頁背面、104頁
    正、背面、105頁背面），足證金銀島公司至少有2份大小章
    之事實。故劉冠麟之證詞僅能證明被告有保管金銀島公司財
    務部分之大小章，至於本案股東臨時會議事錄、董事會議事
    錄、簽到簿所蓋用金銀島公司之大小章是否由被告保管，則
    無法證明。再證人劉冠麟於偵查中證稱：不知金銀島公司增
    資之事（偵字第15831號卷第32頁），並未提及有關被告有
    違法增資或偽造本案股東臨時會議事錄、董事會議事錄、簽
    到簿之事，故證人劉冠麟所言無法為被告不利之認定。
　⒌檢察官另以證人周佩妏於偵查中之證詞為認定被告涉犯此部
    分犯行之證明，惟證人周姵妏於偵查中證稱：曾去過金銀島
    公司2次，主要都是介紹遊戲軟體，未提到增資之事等語（
    偵字第15831號卷第32頁背面），並未提及有關被告有違法
    增資或偽造本案股東臨時會議事錄、董事會議事錄、簽到簿
    之事，故亦無法為被告不利之認定。
  ⒍告訴人於警詢雖指稱被告目的係為獲得公司半數以上股權並
    完全取得公司之經營權云云（他字第1133號卷第20頁背面）
    。惟金銀島公司設立時資本總額為4,000萬元，有股份有限
    公司設立登記表可參（他字第1133號卷第3頁）。又關於金
    銀島公司設立時之出資情形，告訴人於警詢時陳稱：金銀島
    公司設立時之股東為洪月娥、被告及張嘉峰（他字第1133號
    卷第20頁背面）；於偵查中證稱：伊算是和張嘉峰合夥出資
    2,000萬元投資金銀島公司，但股票是登記在張嘉峰名下，2
    人協議由伊出面辦理金銀島公司相關事宜等語（偵字第1583
    1號卷第15頁背面）；於原審審理中證稱：張嘉峰出300萬元
    ，伊出1,700萬元，伊的股東名義上由張嘉峰持有。張嘉峰
    為股東，伊則為董事等語（原審卷一第190頁）。嗣稱：當
    時會投資金銀島公司，是因為周人蔘要伊出2,000萬元說可
    以佔有一半股權，事實上周人蔘個人都沒有持有股份，2,00
    0萬元都是伊出的等語（原審卷一第197～198頁），後則稱：
    伊事後知道周人蔘用張錦洲跟劉冠麟的冠捷公司騙伊稱該公
    司價值4,000萬元，要伊投資2,000萬元就可以佔一半的股份
    ，但其實該公司已經虧空成零了。周人蔘騙伊投資2,000萬
    元，另外的2,000萬元要問被告等語（原審卷一第206、207
    頁）。由上開告訴人之陳述可知，雖告訴人投資金銀島之金
    額究竟是1,700萬元或2,000萬元前後所述不一，但因其與張
    嘉峰合夥，故在金銀島公司設立時，其可掌握之股份（即張
    嘉峰之登記持股）已佔金銀島公司之半數，則以告訴人投資
    之金額非少，並擔任董事，而投資公司之目的既在營利，則
    告訴人應不會對金銀島公司之經營管理置之不問。且其於原
    審審理中經質以何以知道金銀島公司之大小章由被告保管時
    ，其稱：「再怎麼說我也是金銀島公司董事，大概狀況我應
    該要知道。」等語（原審卷一第200頁），益證告訴人有瞭
    解金銀島公司大致經營情形。而股份有限公司之增資除程序
    必須依照公司法相關規定進行外，增資後更須向主管關申請
    變更登記，主管機關則會將公司資本額等資訊對外公開，故
    增資非可隱匿之事。若被告一意孤行違法增資，則在日後召
    開股東會行使表決權時，因要計算持股，勢易遭董事長、董
    、監事或其他股東發覺。依上所述，若非金銀島公司股東已
    取得增資之共識，實難說明被告有何緣由，要貿然獨自為違
    法增資之行為，而受有刑事追訴之可能？是被告所辯在簽到
    簿上簽名，係因公司的股東已取得要增資之共識等語，非無
    可採。
　⒎再被告辯稱：金銀島公司之增資，係因告訴人為獲得銀行較
    佳之貸款條件，以便購置桃園縣桃園市（現改制為桃園市○○
    區○○○○路00號1至3樓，因此，經各股東同意後才進行增資等
    語。告訴人雖否認上情，惟查證人洪月娥於原審審理時證稱
    ：99年5月26日的股東臨時會、董事會沒有實際開會，記載
    的開會內容之前有討論過，但都是籠統的討論，只講了做這
    些事情的目的，主要是為了貸款跟股票上市，伊有同意增資
    等語（原審訴字卷一第141～142頁），已說明增資之目的及
    經其同意之事實。再告訴人係於104年1月9日提起告訴，並
    於104年1月31日警詢時稱：係因張嘉峰有收到金銀島公司監
    察人要召開股東會重選董事人通知時，發現股份有異，向新
    北市政府申請閱公司所有卷證，始發現上情等語（他字第11
    33號卷第20頁背面）。然金銀島公司為本案增資，主管機關
    臺北縣政府係於99年7月7日核准為變更登記，有變更登記表
    附卷可查（他字第1133號卷第9頁），之後金銀島公司即於1
    00年7月7日間為購置不動產向臺灣中小企業銀行台北分行（
    下稱臺企銀台北分行）申請貸款1億1千萬元。而申貸時，金
    銀島公司須提出授信資料供銀行徵信，其中授信資料即包括
    金銀島公司之企業變遷（於99年7月，公司資金由4,000萬元
    變為5,000萬元，本院卷一第122頁）、告訴人之個人資料表
    （本院卷一第146～150頁）、金銀島公司於99年間向臺北縣
    政府申請增資、公司所營事業變更、修正章程變更登記及10
    0年間向新北市政府申請補選董事變更登記等資料（本院卷
    一第186～216頁）。嗣於100年10月24日以金銀島公司為借款
    人，洪月娥、告訴人、梁家堯為連帶保證人書立借據，向臺
    企銀台北分行借款1億290萬元，有借據存卷足考（原審卷一
    第147、148頁），則以金銀島公司向臺企銀台北分行申貸時
    ，告訴人既擔任連帶保證人並供銀行徵信，足見告訴人係同
    意該次申貸。再者，告訴人既為金銀島公司設立時之出資者
    ，本知該公司之資本額，而該次申貸之金額鉅大，遠高於金
    銀島公司之資本額，對公司而言係屬重大決定，則告訴人為
    金銀島之董事，更擔任連帶保證人，理應會查核該決定之過
    程及金銀島公司與所有連帶保證人之還款能力。然其未反對
    申貸，更擔任連帶保證人，亦可推認告訴人於100年間已知
    金銀島公司增資之事實，則其竟遲至104年1月9日方以被告
    涉犯偽造文書之罪提起告訴，實有可疑。反而可證被告所辯
    ：金銀島公司之增資，係為獲得銀行較佳之貸款條件，以便
    購置桃園縣桃園市（現改制為桃園市○○區○○○○路00號1至3樓
    ，經各股東同意後才進行增資等語，較可採信。  
　㈣綜上所述，被告所辯因金銀島公司為獲取銀行較佳之貸款條
    件而辦理增資，經股東同意後其才在本案簽到簿上簽名等語
     ，非無可採。而檢察官所舉前開證據，尚不足使本院形成
    被告有偽造本案簽到簿上「陳和錦」之署名、偽造本案股東
    臨時會議事錄、董事會議事錄、簽到簿等犯行，進而認定被
    告有刑法第216條、第215條之行使業務上登載不實文書、第
    214條之使公務員登載不實等犯行之有罪心證。此外，復查
    無其他積極證據足以證明被告涉有檢察官所指之犯行，自屬
    不能證明被告犯罪，揆諸前揭說明，本依法應為被告無罪判
    決，惟起訴書認此部分與前揭論罪科刑部分為想像競合之裁
    判上一罪關係，爰不另為無罪之諭知。
三、撤銷改判之理由：
    原審對被告予以論罪科刑，固非無見。惟被告未偽造本案簽
    到簿上「陳和錦」之署名，亦未偽造本案股東臨時會議事錄
    、董事會議事錄、簽到簿之情，已如前述，原審未為詳查遽
    以論罪，尚有未洽。上訴人即被告指摘原判決不當，為有理
    由，應由本院撤銷改判。爰以行為人之責任為基礎，審酌被
    告佯為應收股款業經收足而申請公司變更登記，有損於主管
    機關就公司變更登記監督管理正確性，且違背公司法維護公
    司財務健全之立法本旨，增加交易相對人之潛在風險，惟審
    酌被告坦承犯行，並考量其自陳高職畢業之教育智識程度、
    家庭經濟小康與生活狀況等一切情狀，量處如主文所示之刑
    ，並諭知易科罰金之折算標準。
據上論斷，應依刑事訴訟法第369條第1項前段、第364條、第299
條第1項前段，公司法第9條第1項，刑法第11條前段、第214條、
第55條、第41條第1項前段，判決如主文。 
本案經檢察官陳國安提起公訴，檢察官李嘉明到庭執行職務。
中　　華　　民　　國　　109 　年　　1 　　月　　10　　日
                  刑事第十二庭  審判長法　官  廖紋妤
                                      法　官  黃玉婷
                                      法  官  張育彰 
以上正本證明與原本無異。
如不服本判決，應於收受送達後10日內向本院提出上訴書狀，其
未敘述上訴之理由者並得於提起上訴後10日內向本院補提理由書
（均須按他造當事人之人數附繕本）「切勿逕送上級法院」。
                                      書記官  黃璽儒
中　　華　　民　　國　　109 　年　　1 　　月　　10　　日
附錄：本案本案論罪科刑法條全文
公司法第9條
公司應收之股款，股東並未實際繳納，而以申請文件表明收足，
或股東雖已繳納而於登記後將股款發還股東，或任由股東收回者
，公司負責人各處5年以下有期徒刑、拘役或科或併科新臺幣50
萬元以上250萬元以下罰金。
有前項情事時，公司負責人應與各該股東連帶賠償公司或第三人
因此所受之損害。
第一項裁判確定後，由檢察機關通知中央主管機關撤銷或廢止其
登記。但裁判確定前，已為補正或經主管機關限期補正已補正者
，不在此限。
公司之設立或其他登記事項有偽造、變造文書，經裁判確定後，
由檢察機關通知中央主管機關撤銷或廢止其登記。
中華民國刑法第214條
明知為不實之事項，而使公務員登載於職務上所掌之公文書，足
以生損害於公眾或他人者，處3年以下有期徒刑、拘役或5百元以
下罰金。